臺灣高等法院臺南分院刑事裁定
111年度抗字第593號
抗  告  人  
即  受刑人  黃琪恩
上列抗告人因定應執行刑案件，不服臺灣臺南地方法院中華民國
111年7月7日裁定（111年度聲字第1034號），提起抗告，本院裁定如下：                    
    主  文
原裁定撤銷，發回臺灣臺南地方法院。
    理  由
一、抗告意旨如附件抗告狀所載。
二、按數罪併罰之案件，於審判中，現雖有科刑辯論之機制，惟
    尚未判決被告有罪，亦未宣告其刑度前，關於定應執行刑之
    事項，欲要求檢察官、被告或其辯護人為充分辯論，盡攻防
    之能事，事實上有其困難。行為人所犯數罪，或因犯罪時間
    之先後或因偵查、審判程序進行速度之不同，或部分犯罪經
    上訴而於不同審級確定，致有二裁判以上，分別確定，合於
    數罪併罰之要件，依刑法第53條、第54條應依同法第51條第
    5款至第7款之規定，定其應執行之刑者，刑事訴訟法第477
    條第1項規定由檢察官聲請該法院裁定之（有刑法第50條第1
    項但書之情形，執行中應由受刑人請求檢察官為聲請）。依
    上開規定，雖僅檢察官得向法院聲請（刑事訴訟法第477條
    第2項另規定，受刑人或其法定代理人、配偶，亦得請求前
    項檢察官聲請之），惟定應執行刑，不僅攸關國家刑罰權之
    行使，於受刑人之權益亦有重大影響，除顯無必要或有急迫
    情形外，法院於裁定前，允宜予受刑人以言詞、書面或其他
    適當方式陳述意見之機會，程序保障更加周全(最高法院110
    年度台抗大字第489號裁定意旨參照）。經查：
　㈠本件抗告人即受刑人（下稱抗告人）黃琪恩所犯如原裁定附
    表編號1、2所示各罪，先後經原審法院判決如原裁定附表編
    號1、2所示之刑，均經確定在案，有各該刑事判決及臺灣高
    等法院被告前案紀錄表在卷可稽，原審因認檢察官之聲請為
    正當，而為本件執行刑之量定，固非無見。
　㈡惟查，經本院核閱原審111年度聲字第1034號聲請定其應執行
    刑案件全卷，原審法院於收受本案之際，抗告人係於法務部
    矯正署臺南監獄臺南分監執行中，然原審既未傳喚，亦未以
    函文或其他替代之方式，通知抗告人就本件攸關國家刑罰權
    之行使，於抗告人之權益亦有重大影響之案件表示意見，且
    本案未見有何顯無必要或急迫之情形，則原審未依上開最高
    法院刑事大法庭裁判意旨賦予其陳述意見之機會，即以「本
    件檢察官僅就受刑人所犯如附表編號1、2所示均得易科罰金
    之2罪聲請定其應執行之刑，案情尚屬單純，且可資減讓之
    刑期幅度有限，因此認顯無必要予受刑人以言詞、書面或其
    他適當方式陳述意見」為由，逕行裁定，程序上已難認允當
    。
三、又按裁判確定前犯數罪者，併合處罰之；數罪併罰，有二裁
    判以上，宣告多數有期徒刑者，於各刑中之最長期以上，各
    刑合併之刑期以下，定其應執行之刑期，但不得逾30年，刑
    法第50條第1 項前段、第53條、第51條第5 款分別定有明文
    。究其立法意旨，除在緩和多數有期徒刑合併執行所造成之
    苛酷外，更避免責任非難之重複，因刑罰之科處，應以行為
    人之責任為基礎，考量人之生命有限，刑罰對被告造成之痛
    苦程度，係以刑度增加而生加乘效果，而非等比方式增加，
    如以實質累加方式執行，刑責恐將偏重過苛，不符現代刑事
    政策及刑罰之社會功能，故透過定應執行刑程序，採限制加
    重原則，授權法官綜合斟酌被告犯罪行為之不法與罪責程度
    、各罪彼此間之關聯性（例如數罪犯罪時間、空間、各行為
    所侵害法益之專屬性或同一性、數罪對法益侵害之加重效應
    等）、數罪所反應被告人格特性與傾向、對被告施以矯正之
    必要性等，妥適裁量最終具體應實現之刑罰，以符罪責相當
    之要求（最高法院106 年度台抗字第177號裁定意旨參照）
    。是法院就應併合處罰之數個有期徒刑宣告定其應執行刑時
    ，不僅應遵守法律所定「以宣告各刑中之最長期為下限，各
    刑合併之刑期為上限，但最長不得逾30年」之外部界限，並
    應受法秩序理念規範之比例原則、平等原則、責罰相當原則
    、重複評價禁止原則等自由裁量權內部抽象價值要求界限之
    支配，以使輕重得宜，罰當其責，俾符合法律授與裁量權之
    目的，以區別數罪併罰與單純數罪之不同，兼顧刑罰衡平原
    則。倘違背此內部界限而濫用其裁量，仍非適法（最高法院
    100年度台抗字第440號、104年度台抗字第718號裁定意旨參
    照）。經查，原審依原裁定附表編號1、2所示各罪所宣告之
    有期徒刑為基礎，於各刑中之最長期（6月）以上，各刑合
    併之總刑期（10月）以下，裁定應執行刑為有期徒刑10月，
    固未逾越刑法第51條第5款限制加重原則規定之外部性界限
    ，惟原審未具體說明其行使內部性界限裁量所憑依據，是否
    已充分斟酌定應執行刑之各罪犯罪類型之異同、各罪手段、
    動機是否相同，侵害法益之種類等因素，而有責任非難之效
    果重複滿足、邊際效應遞減之情，即逕以2罪之合併總刑期
    為本案之執行刑，亦難認妥適。從而，抗告人執此指摘原裁
    定行使裁量權不當，非無理由。
四、綜上所述，原審裁定既有上開可議之處，自應由本院將原審
    裁定予以撤銷，並兼顧抗告人審級利益，發回原審法院，更
    為妥適之處理。
據上論斷，應依刑事訴訟法第413條前段，裁定如主文。
中　　華　　民　　國　　111 　年　　8 　　月　　5 　　日
                  刑事第三庭    審判長法  官  陳連發
                                      法  官  洪榮家   
                                      法  官  何秀燕
以上正本證明與原本無異。
如不服本裁定，應於收受本裁定後五日內向本院提出抗告狀。
　　　　　　　　　　　　　　　　　　　書記官  翁心欣　　
中　　華　　民　　國　　111 　年　　8 　　月　　5 　　日